臺灣高等法院民事裁定　　　　　　　　　100年度聲字第377號
聲　請　人　趙福龍
上列聲請人因與相對人華南商業銀行股份有限公司間拍賣抵押物
事件，對於中華民國100年11月10日臺灣高等法院100年度聲字第
289號確定裁定聲請再審，並聲請訴訟救助，本院裁定如下：
    主  文
聲請駁回。
    理  由
一、聲請意旨略以：聲請人與相對人間拍賣抵押物事件，聲請人
    就本院100年度聲字第289號裁定聲請再審，因聲請人現無任
    何積蓄，名下財產均遭相對人聲請假扣押查封在案，致無籌
    措款項以支出訴訟費用之信用，且因糖尿病、腦中風等病籌
    措醫療費無著，已窘於生活，爰聲請准予訴訟救助等語。
二、按當事人無資力支出訴訟費用者， 依民事訴訟法第107條規
    定，法院固應依聲請准予救助；惟此項請求救助之事由，依
    同法第109條第2項、第284條之規定， 應提出能即時調查之
    證據以釋明之。而所謂無資力，係指窘於生活，且缺乏經濟
    信用者而言，並非當事人全無財產之謂，當事人雖有財產而
    不能自由處分者，如無籌措款項以支出訴訟費用之信用技能
    ，即為無資力支出訴訟費用。又法院審核聲請人有無資力支
    出訴訟費用，專就聲請人提出之證據為之；若聲請人並未提
    出證據，或依其提出之證據，未能信其無資力支出訴訟費用
    之主張為真實，即應駁回其聲請，殊無另為調查之必要（最
    高法院18年抗字第260號、29年抗字第179號、26年度滬抗字
    第34號判例意旨參照）。另當事人在前訴訟程序曾經繳納裁
    判費，於該訴訟程序確定後提起再審之訴時，如不能釋明其
    經濟狀況確有重大之變遷，不得遽為聲請訴訟救助（最高法
    院73年台抗字第461號判例意旨參照）。
三、經查，聲請人主張其名下財產均遭相對人聲請假扣押查封，
    其因疾病尚須支付長期醫療費用，已無資力支出本件訴訟費
    用云云，固據其提出土地及建物謄本、診斷證明書等件為憑
    。然查，聲請人於99年間尚有所得共新臺幣（下同）57,342
    元及投資金額2,070元， 其亦曾於前次聲請訴訟救助之本案
    抗告程序中（即本院100年度非抗字第136號）繳納再抗告費
    用1,000元， 有稅務電子閘門財產所得調件明細表及繳費收
    據影本附卷可稽（由本院100年度聲字第289號訴訟救助事件
    案卷資料影印附卷），聲請人復未提出其他能即時調查之證
    據，以釋明其經濟狀況確有重大變遷致無資力支出聲請再審
    訴訟費用1,000元之主張為真實， 揆諸首揭說明，自不得遽
    為聲請訴訟救助。從而，本件聲請訴訟救助，無從准許，應
    予駁回。
四、據上論結，本件聲請為無理由，爰裁定如主文。
中    華    民    國   100    年    12    月    28    日
                    民事第十庭
                        審判長法  官  張宗權
                              法  官  周玫芳
                              法  官  陶亞琴
正本係照原本作成。
不得抗告。
中    華    民    國   100    年    12    月    29    日
                              書記官  蘇秋